【裁判字號】    98,抗,560
【裁判日期】    981028
【裁判案由】    返還擔保金
【裁判全文】
臺灣高等法院臺中分院民事裁定  98年度抗字第560號
抗  告  人  甲○○
相  對  人  丁○○
            戊○○
            丙○○
            乙○○
上列當事人間返還擔保金事件，抗告人對於中華民國98年9月11
日臺灣苗栗地方法院98年度聲字第230號所為裁定提起抗告，本
院裁定如下：
      主  文
抗告駁回。
抗告訴訟費用由抗告人負擔。
      理  由
一、抗告人於原法院聲請意旨略以：抗告人與相對人間停止強制
    執行事件，抗告人前遵原法院97年度聲字第459號民事裁定
    ，提供新臺幣（下同）38,430元為擔保，獲准於原法院97年
    度再易字第9號再審之訴判決確定前，原法院97年度執字第
    15116號強制執行程序應暫予停止執行，並以原法院98年度
    存字第85號事件提存在案。茲因抗告人供擔保之原因業已消
    滅，爰依民事訴訟法第104條第1項之規定，聲請返還擔保金
    等語。原法院以其聲請與法不合，予以駁回。
二、抗告意旨略以：(一)因頭份地政事務所測量員以未經修正之地
    籍圖，前來系爭土地鑑界，其測量費4,000元，抗告人不願
    意負擔。尤其是相對人取得451-1地號土地以後，於95年春
    季僱請苗栗市民都營造有限公司江勝榮以怪手、推土機，將
    原有擋土牆增高，將西邊之泥土移填東邊凹低處，因相對人
    改變地形，致使原有苗栗地政事務所江盛輝、吳星通、林瑞
    泰等複丈釘立之界樁被掩滅，俟頭份地政事務所羅員測量複
    測時，已無可靠基準點可採信，尤其是羅員於測量時聲稱，
    再過一星期就要結婚，其意思表示不良，抗告人不願意繳納
    此項測量費4,000元。(二)因頭份地政事務所羅盛雄測量結果
    與苗栗地政事務所測量結果發生61平方公尺之差異，相對人
    聲請強制執行，於98年7月23日將61平方公尺返還給相對人
    ，本案業已結束，抗告人原先繳納給原法院38,430元－1000
    元＝37,430元理應退還給抗告人。(三)抗告人再審之訴被駁回
    ，而所引用之最高法院數十年前老判例，與現代事實不相配
    合，影響損害人民之權益於無形。(四)抗告聲明：1.原裁定廢
    棄；2.抗告人只願負擔第一審裁判費1,000元，測量費4,000
    元，因測量結果有瑕疵，抗告人不願意負擔，已於98年8月3
    1日向原法院提出抗告狀在案；3.原法院理應退還擔保金37,
    430元等語。
三、按返還擔保金，依民事訴訟法第106條準用第104條之規定，
    須符合：(一)應供擔保之原因消滅者；(二)供擔保人證明受擔保
    利益人同意返還者；(三)訴訟終結後，供擔保人證明已定20日
    以上之期間，催告受擔保利益人行使權利而未行使者，或法
    院依供擔保人之聲請，通知受擔保利益人於一定期間內行使
    權利並向法院為行使權利之證明而未證明者之要件，法院始
    得裁定返還擔保金。至所謂應供擔保之原因消滅，係指無損
    害發生，或債權人本案勝訴確定，或就所生損害已經賠償時
    ，始得謂供擔保之原因消滅（最高法院53年度台抗字第279
    號判例要旨參照）。經查，抗告人於原法院之主張，固據提
    出原法院98年度存字第85號提存書、國庫存款收款書、提存
    費繳納收據、98年2月12日及98年7月2日苗院燉97執儉字第
    15116號函為證，經原法院依職權調閱上開相關卷宗查明屬
    實。惟抗告人前遵原法院97年度聲字第459號民事裁定所提
    存之擔保金，係為供賠償相對人因抗告人以提起原法院97年
    度再易字第9號再審之訴為由，聲請停止原法院97年度執字
    第15116號強制執行程序所受損害之擔保。上開再審之訴業
    已判決駁回抗告人之請求而終結，抗告人係受敗訴判決，非
    全部勝訴之確定判決，則就相對人因停止強制執行所受延後
    執行之損害，仍應由抗告人賠償之。又本件非絕無損害發生
    ，抗告人既未證明無損害發生或已賠償相對人所受損害，自
    難認其供擔保之原因業已消滅。另抗告人復未證明已得相對
    人同意返還擔保金或已定20日以上期間催告受擔保利益人即
    相對人行使權利，而相對人未為行使，揆諸首揭規定，抗告
    人聲請返還擔保金，於法自有未合，不應准許。是原法院駁
    回抗告人之聲請，依法並無不合，抗告人對原裁定聲明不服
    ，提起抗告，惟觀其抗告理由，僅係就兩造間另案確定訴訟
    費用額事件為前開指摘，並未提出對本件原裁定不服之事由
    ，其提起本件抗告難認為有理由，應駁回之。
四、據上論結，本件抗告為無理由，依民事訴訟法第495條之1第
    1項、第449條第1項、第95條、第78條，裁定如主文。
中    華    民    國    98    年    10    月    28    日
                民事第五庭    審判長法  官  林陳松
                                    法  官  鄭金龍
                                    法  官  王重吉
以上正本係照原本作成。
不得再抗告。
                                    書記官  林玉惠
中    華    民    國    98    年    10    月    29    日
                                                      Ｖ


司法院資訊處製作；財團法人民間司法改革基金會備份。
